臺灣高等法院刑事判決
109年度上易字第704號
上  訴  人  臺灣新北地方檢察署檢察官
上  訴  人  
即  被  告  李彥良


上列上訴人等因被告傷害案件，不服臺灣新北地方法院108年度
易字第528號，中華民國109年2月12日第一審判決（起訴案號：
臺灣新北地方檢察署107年度偵字第18514號），提起上訴，本院
判決如下：
    主  文
上訴駁回。
    事  實
一、緣李彥良於民國107年6月13日1時50分許，前往其當時交往
    之女友康修恩位於新北市○○區○○街00號4樓居所，因急於進
    入屋內，即站在康修恩上址居所房間外之陽臺，持安全帽砸
    毀該房間窗戶之玻璃（毀損部分未據告訴）後欲攀爬進入屋
    內，豈料，適與康修恩同在房間內之友人林紀安竟基於傷害
    他人身體之犯意，持屋內之長條音響朝李彥良揮擊，導致李
    彥良遭該長條音響擊中飛濺之玻璃碎片砸傷臉部，惟李彥良
    仍趁隙攀爬窗戶進入屋內（所涉無故侵入住宅部分，業據檢
    察官不起訴處分確定），林紀安見狀復承前傷害他人身體之
    犯意，繼續持上開長條音響欲毆擊李彥良，李彥良亦基於傷
    害他人身體之犯意，與林紀安發生扭打，甚至以口咬林紀安
    之身體，因而造成林紀安受有雙手擦挫傷、左側前胸壁挫傷
    併擦傷、右足擦挫傷等傷勢，李彥良亦因而受有頭部外傷併
    臉部開放性傷口共5公分、右側後胸壁、右手與右肘挫傷、
    左前胸壁開放性傷口1公分等傷害（就林紀安上開傷害李彥
    良部分，業經法院判決確定）。
二、案經林紀安訴由新北市政府警察局中和分局報告臺灣新北地
    方檢察署檢察官偵查起訴。
    理  由
壹、證據能力
　　本案所引用之供述證據，檢察官、上訴人即被告李彥良（下
    稱被告）均未爭執各該證據之證據能力，僅爭執證人陳述與
    事實不符，係就證據之證明力為爭執。本院審酌該等供述證
    據作成時情況，並無違法取證之瑕疵，與待證事實均具有關
    聯，以之作為證據應屬適當，且檢察官、被告至言詞辯論終
    結前（被告於本院審判期日未到庭）亦未就證據能力部分聲
    明異議。又本案所引用之非供述證據，均與本件事實具有自
    然關聯性，且無證據證明係公務員違背法定程序所取得，是
    後述所引用之供述及非供述證據均有證據能力，先予敘明。
貳、實體部分　　
一、被告李彥良固不否認有於前述時間、地點，持安全帽砸毀康
    修恩上址居所房間之窗戶玻璃後攀爬進入屋內，並與林紀安
    發生肢體衝突，亦曾口咬林紀安身體等情，惟矢口否認有何
    傷害犯行，辯稱：康修恩是我的女朋友，我們本來就同居，
    因為她曾經自殺過，那天我擔心她又自殺，就從3樓爬上4 
    樓陽台，但是她房門有鎖，我就從陽台拿鞋櫃旁邊的安全帽
    打破玻璃，看她是不是倒在裡面，沒想到竟然有個已婚男子
    赤裸裸地躺在床上（指林紀安），我作勢要進去房間內，林
    紀安就拿1條長條音響往我頭部攻擊，造成我頭部腫起來且
    有開放性傷口，我才警覺並拿手機出來錄影，因為我一直流
    血，我就去外面廁所照鏡子，發現我的臉和手都受傷了，林
    紀安受傷是因為他拿長條音響打玻璃時，玻璃反彈到他自己
    才受傷的，我從廁所回來後，就質問那名男子（指林紀安）
    到底是誰，林紀安說我跟我女朋友已經分手了，但我的手機
    內還有當天我女朋友坐在馬桶上跟我說寶貝晚安的紀錄，我
    拿這些對話給林紀安看，他傻了，我才有機會進到屋內，但
    林紀安還是把我壓在地上打，我為了掙脫他，才咬他，不然
    互毆沒有在用咬的云云。
二、經查：
(一)依被告上開辯解之情詞，其並不否認在攀爬進入房內後，確
    有與林紀安發生肢體衝突，並有以口咬林紀安之身體等事實
    。而林紀安於前述時間、地點，在被告持安全帽砸毀康修恩
    上址居所房間窗戶之玻璃後，確有持長條音響朝被告揮擊，
    導致被告遭該長條音響擊中飛濺之玻璃碎片砸傷臉部，又與
    被告發生扭打，最終造成被告受有如事實欄所載之傷害等情
    ，業據林紀安供證明確，亦據證人康修恩於警詢、偵查中及
    原審審理時證述屬實，而被告與林紀安發生肢體衝突後，林
    紀安旋即發現其左側前胸壁受有挫傷拼擦傷之傷勢，此有林
    紀安提出之台北慈濟醫院診斷證明書1紙及上開傷勢之照片1
    張存卷可證，是林紀安在上開時地，因與被告發生肢體衝突
    中受有身體之傷害乙情，堪以採認 。
(二)被告雖辯稱：因為林紀安把我壓在地上打，我為了掙脫他，
    才咬他，並非互毆云云。惟按正當防衛以對於現在不法之侵
    害，而出於防衛自己或他人權利之行為。至彼此互毆，必以
    一方初無傷人之行為，因排除對方不法之侵害而加以還擊，
    始得以正當防衛論（最高法院97年度台上字第5049號判決意
    旨參照）。原審審理時曾勘驗被告提出其使用手機拍攝案發
    現場畫面之錄影檔案，被告在影片中不斷質問康修恩「他是
    誰」、「回答我他是誰」等語，甚至對林紀安稱「幹你娘，
    你在我女友的房間裡，還講話這麼大聲」、「來，你過來，
    你過來」等語，此有原審109年1月8日審判筆錄所載之勘驗
    結果在卷可按，顯見被告對於林紀安深夜，在其女友房內一
    事甚為氣憤，而在言語上不斷向林紀安挑釁。復審酌被告於
    原審準備程序時自承：上開影片係其第1次欲攀爬窗戶進入
    房內而遭林紀安持長條音響揮擊受傷後所攝錄的等情明確，
    則被告已遭林紀安持長條音響毆打成傷，猶對林紀安嗆聲、
    挑釁，甚至再次攀爬窗戶進入房內，並與林紀安發生肢體衝
    突，其主觀上顯然已非單純為防禦從林紀安而來之攻擊，而
    係出於傷害之犯意，與林紀安相互扭打，至為灼然，是被告
    辯稱：我並非與林紀安互毆云云，要屬事後避重就輕之卸責
    辯詞，不足採信。
(三)再衡酌被告與林紀安發生肢體衝突之房間地板，已因被告持
    安全帽砸毀窗戶玻璃之舉，以致滿地散落玻璃碎片，已據原
    審前開審理筆錄所載之勘驗結果在卷可稽，則被告猶在該處
    與林紀安相互扭打，自無可避免造成林紀安之身體或四肢因
    而遭玻璃碎片刺、割傷之情形，而林紀安於本案案發後，旋
    至醫院急診就醫，經診斷受有雙手擦挫傷及右足擦挫傷等傷
    勢，此有台北慈濟醫院診斷證明書及林紀安受傷照片2張附
    卷可佐，核其傷勢，顯非單純被滿地玻璃刺、割傷，可見被
    告係與林紀安相互扭打，導致林紀安受有如事實欄所示之傷
    勢等事實，亦堪認定。
三、綜上，本案事證明確，被告上開傷害犯行，洵堪認定，應依
    法論罪科刑。
四、按行為後法律有變更者，適用行為時之法律，但行為後之法
    律有利於行為人者，適用最有利於行為人之法律，刑法第2
    條第1項定有明文。查本件被告行為後，刑法第277條第1項
    業於108年5月29日修正公布，並於同年月31日生效施行。而
    修正前刑法第277條第1項規定「傷害人之身體或健康者，處
    3年以下有期徒刑，拘役或1千元以下罰金。」嗣修正為：「
    傷害人之身體或健康者，處5年以下有期徒刑、拘役或50萬
    元以下罰金。」是刑法傷害罪之法定最高本刑，由修正前之
    3年有期徒刑，修正提高為5年有期徒刑，自以修正前刑法第
    277條第1項之規定較有利於被告。從而，經比較新、舊法之
    結果，以修正前刑法第277條第1項規定較有利於被告，應依
    刑法第2條第1項前段規定，適用修正前之刑法規定論處。核
    被告所為，係犯修正前刑法第277條第1項之傷害罪。
五、原審基於相同證據，認被告有其事實欄所載之傷害罪，爰審
    酌被告前並無犯罪前科，有本院被告前案紀錄表在卷可查之
    素行，且兩人原互不相識，僅因共同友人康修恩之故，而偶
    然相見並發生齟齬，卻未能理性溝通、協調歧見，動輒暴力
    相向，致兩人均受有身體之傷之犯罪動機、目的及行為時所
    受刺激、與被害人之關係，並衡酌林紀安受傷程度、犯罪後
    矢口否認之態犯後度，大學畢業之智識程度，未婚、經濟狀
    況尚可之家庭經濟狀況等一切情狀，量處拘役30日，並諭知
    易科罰金之折算標準等旨，經核原審就被告部分之認事用法
    俱無違誤，量刑亦稱妥適。檢察官上訴指摘原審就被告部分
    量刑太輕云云，惟按量刑輕重，係屬事實審法院得依職權自
    由裁量之事項，苟其量刑已以行為人之責任為基礎，並斟酌
    刑法第57條各款所列情狀，而未逾越法定刑度或有濫用權限
    情事，即不得任意指為違法（最高法院75年台上字第7033號
    裁判先例、98年度台上字第5002號判決意旨參照）。本件原
    判決就被告上開之罪量刑時，已就刑法第57條各款事由詳為
    審酌並敘明理由，既未逾越法定刑度，亦無濫用自由裁量之
    權限，原審就被告所犯上開之罪，所量處之刑尚屬適法，無
    違比例原則，並無顯然失出或有失衡平之情，要難指為違法
    。檢察官上訴就原審對被告部分量刑之適法職權行使，並詳
    予說明之事項，再事爭執，難謂有理由，而被告上訴猶執陳
    詞否認犯罪，其所辯不可採，亦如上述，是檢察官及被告上
    訴，均核無理由，應予駁回。
六、被告經本院合法傳喚，無正當理由不到庭，爰不待其陳述，
    逕行判決。
據上論斷，應依刑事訴訟法第368條、第371條，判決如主文。
本案經檢察官彭毓婷偵查起訴，由檢察官孫治遠到庭執行公訴。
中　　華　　民　　國　　109 　年　　6 　　月　　30　　日
　                刑事第二十一庭審判長法　官　許宗和
  　                                  法　官　黃玉婷
    　                                法　官　黃惠敏
以上正本證明與原本無異。
不得上訴。
                                      書記官　吳錫欽
中　　華　　民　　國　　109 　年　　7 　　月　　2 　　日